臺灣屏東地方法院民事裁定
111年度訴字第198號
原      告  黃博程  
被      告  許建強  
當事人間請求請求返還借款事件，本院裁定如下：
    主  文
本件移送臺灣臺南地方法院。
    理  由
一、法律規定及解釋：
（一）民事訴訟法第24條規定：「（第1項）當事人得以合意定
      第一審管轄法院，但以關於由一定法律關係而生之訴訟為
      限。（第2項）前項合意，應以文書證之」；同法第28條
      第1項規定：「訴訟之全部或一部，法院認為無管轄權者
      ，依原告聲請或依職權以裁定移送於其管轄法院」。
（二）民事訴訟法關於合意管轄之規定，除專屬管轄外，得排斥
      其他審判籍而優先適用（最高法院109年度台抗字第793號
      裁定參見）。
（三）關於支付命令之聲請，於債務人為被告時，依民事訴訟法
      第510條規定，雖專屬於民事訴訟法第1條、第2條、第6條
      或第20條規定有管轄權之法院管轄。惟債權人聲請法院核
      發支付命令後，經債務人對支付命令於法定期間內合法提
      出異議，依民事訴訟法第519條第1項規定，支付命令於異
      議範圍內失其效力，並應以債權人支付命令之聲請，視為
      起訴或聲請調解。此時因支付命令已失其效力，不適用原
      專屬管轄規定，法院應依各事件之性質，重新定其適用之
      管轄。
二、本院之判斷：
（一）原告主張被告向其借款，依金錢消費借貸契約書，聲請對
      被告發支付命令，請求給付新臺幣（下同）100萬元之借
      款及約定利息，經本院以110年度司促字第00000號核發支
      付命令裁定，於111年1月20日寄存送達於被告。惟被告已
      於法定期間內之111年2月7日對該支付命令聲明異議，該
      支付命令已失其效力，且無依法應經強制調解事由存在，
      故依民事訴訟法第519條第1項規定，應以原告支付命令之
      聲請，視為對被告之起訴，並依本件之性質，重新定其適
      用之管轄。
（二）兩造就本件金錢消費借貸法律關係所生之訴訟，合意由臺
      灣臺南地方法院管轄，有金錢消費借貸契約書第8條規定
      在卷可稽（本院卷第25頁）。又支付命令失效後，不適用
      原專屬管轄規定，且兩造間亦查無專屬管轄之情形。故依
      民事訴訟法第24條第1項規定，自應由臺灣臺南地方法院
      管轄，而排除被告戶籍地之法院管轄。原告向無管轄權之
      本院起訴，顯有違誤，爰依職權將本件移送臺灣臺南地方
      法院。
三、依民事訴訟法第28條第1項規定，裁定如主文。
中　　華　　民　　國　　111 　年　　5 　　月　　10　　日
                  民事第三庭    法　官　李宗濡
正本係照原本作成。
如不服本裁定應於送達後10日內向本院提出抗告狀，並繳納抗告
費新臺幣1,000元。
中　　華　　民　　國　　111 　年　　5 　　月　　10　　日
                                書記官　林佳慧